臺灣高等法院花蓮分院民事判決  
110年度上字第24號
上  訴  人  鄭美娥  
訴訟代理人  李文平律師
            張照堂律師
被上訴人    王席彬  
訴訟代理人  籃健銘律師
上列當事人間請求給付結算款等事件，上訴人對於中華民國110
年3月25日臺灣花蓮地方法院108年度訴字第37號第一審判決提起
上訴，本院於111年6月16日言詞辯論終結，判決如下：
    主  文
原判決關於駁回上訴人後開第二項之訴部分及該部分假執行聲請
暨訴訟費用之裁判廢棄。
被上訴人應給付上訴人新臺幣伍佰參拾參萬元，及自民國一０八
年一月九日起至清償日止，按年息百分之五計算之利息。
其餘上訴駁回。
第一、二審訴訟費用由被上訴人負擔。
本判決所命給付，於上訴人以新臺幣壹佰柒拾柒萬柒仟元為被上
訴人供擔保後得假執行；但被上訴人如以新臺幣伍佰參拾參萬元
為上訴人預供擔保後，得免為假執行。
    事實及理由
一、上訴人起訴主張：
  ㈠兩造先前共同投資，並於民國（下同）109年9月28日確認：
    先足、先捷建設有限公司（下稱先足、先捷公司）股東鄭美
    娥（佔股30%），自97年豪○○堡工地投入資金新臺幣（下同
    ）1,180萬元、銷售獎金258萬元、裝潢收入87萬元、結案盈
    餘分紅1,008萬元，以上共計2,533萬元，並於98年轉投入四
    ○○○○○耀工地，該案結案盈餘分紅300萬；98年大○○○街投資
    案盈餘分紅266萬，以上三案（下稱系爭三案）結算總計應
    得3,099萬元整。以上金額未算入先捷○○盈餘分紅，雙方同
    意於101年先捷○○工地結案時連同借支部份一併結算（下稱
    系爭結算書）。是被上訴人承認應給付上訴人3,099萬元。 
     
　㈡兩造另於101年10月12日簽立「先捷、先足股金借支及持股書
    面」（下稱系爭借支書），結算上訴人（即乙方）於97年9
    月30日起至101年4月24日止，扣除○○街入金及○○○堡銷售獎
    金後，共計借支1,516萬元（同年4月25日後之借款尚未計入
    ）。兩造同意於先捷○○銷售結束時，扣除上訴人後續借款、
    入股30%之本金及該案盈餘（承101年9月28日簽立之系爭結
    算書）後，以現金票切結給付。
　㈢系爭借支書扣除之○○街入金係其支付購買○○街中古屋所開立
    面額共200萬元支票及因貸款不足而補差額之現金30萬元，
    共計230萬元；扣除之○○○堡銷售獎金為285萬元，因○○○堡共
    20戶，每戶售價約1,000萬元，銷售獎金以3%計算，所得之
    銷售獎金即為系爭結算書所載之258萬元及系爭借支書所扣
    除之285萬元。
　㈣先捷○○建案已於102年4月全部銷售結束，上訴人於101年4月2
    5日以後，尚向被上訴人借支500萬元及750萬元，惟已還款2
    00萬元，是被上訴人尚應給付其533萬元（計算式：3,099萬
    元－1,516萬元－500萬元－750萬元＋200萬元＝533萬元），因被
    上訴人遲未給付533萬元，爰依系爭結算書等契約關係，起
    訴請求法院判命被上訴人給付上訴人533萬元，及自102年5
    月1日起至清償日止，按年息5%計算之利息等語。原審為上
    訴人敗訴判決，上訴人不服提起上訴，上訴聲明：⒈原判決
    廢棄。⒉被上訴人應給付上訴人533萬元，及自102年5月1日
    起至清償日止，按年息5%計算之利息。⒊願供擔保，請准宣
    告假執行。
二、被上訴人辯以：
  ㈠兩造就系爭三案已於101年9月28日以系爭結算書結算完畢，
    上訴人就系爭三案之所有權利或款項自斯時已結算而為確定
    ，亦即自101年9月28日後上訴人就系爭三案已無其他權利或
    款項得向被上訴人請求。
  ㈡兩造就大○○○街投資案，實際上全部出資人為被上訴人，且扣
    除舊屋裝修、行銷、仲介、相關稅金、火災地震保險、過戶
    及貸款等代書費用、貸款利息等相關成本費用，以實際獲利
    各半計算，上訴人就該部分得請求266萬元，故系爭借支書
    中關於「○○街入金」，係指兩造於101年9月28日簽立系爭結
    算書中之「98年大○○○街投資案盈餘分紅266萬」：
　⒈被上訴人再三否認原證2之真正性，應由上訴人就此負舉證責
    任，況核以原證9契約簽立時間為99年2月，所附票據影本及
    付款明細表並無原證2所載99年1月31日及99年2月12日上訴
    人對○○街支付20萬元及30萬元價金之情，且○○○堡只有1筆銷
    售獎金258萬元，原證2却記載為285萬元，可證原證2內容顯
    有不實，且不具形式真正性。依原證9之買賣契約及支票影
    本，縱有上訴人代墊，其金額僅200萬元，原證2所載金額卻
    為230萬元，可見原證2之內容顯有不實。
　⒉上訴人就○○街投資案並無任何實際出資，且上訴人就大○○○街
    投資案可請求之金額只有266萬元：
　①該投資案雖由上訴人出面簽訂買賣契約，上訴人並提出原證9
    其為發票人之支票共200萬元及稱因貸款不足補30萬元現金
    ，主張其有出資230萬元云云，經與上訴人提出之原證2核對
    可知，上訴人係將上開230萬元用以償還積欠被上訴人之債
    務。其中上訴人於99年3月10日所墊支之100萬元，依原證2
    顯示，該筆款項係由被上訴人所設立之先足公司帳戶於同日
    匯入上訴人合作金庫商業銀行（下稱合庫）帳戶，再由上訴
    人自合庫帳戶轉入○○街投資案之賣方帳戶，原證2備註亦記
    載「還」，可見該100萬元之出資者為被上訴人。
　②依被證5（本院105年度重上字第11號民事判決）所引用證人
    王曉曼即先捷公司會計小姐於臺灣花蓮地方檢察署103年度
    偵字第5901號案件之證述內容可知，上訴人對於兩造間之投
    資案，常有未實際出資或出資不足額之情形外，上訴人亦曾
    於被證6之刑事陳報狀中表示其因資金不足向公司作借貸周
    轉，足證上訴人對大○○○街之投資案並無能力負擔出資，上
    訴人自無可能有返還出資額之權利可請求或主張，抑或得以
    抵扣其借支，是其主張除有系爭結算書所載之266萬元外，
    另有出資款得請求返還或用以抵扣其借支，實屬臨訟杜撰之
    詞。
　③依原證9○○街中古屋買價為880萬元，若加計2%之買方仲介費
    約17.6萬元，總購入成本約897.6萬元，依原證10○○街中古
    屋賣價為1,430萬元，若扣除4%之賣方仲介費約57.2萬元，
    實際獲得之價金為1,372.8萬元，單純差價利益約 475.2萬
    元，因該投資案係購舊屋重新整修再出售，推估舊屋裝修費
    用至少200萬元（4層樓建物整修）、房屋貸款支出利息約17
    萬元不等（以貸款利息百分之2.5計算）及相關稅金、火災
    地震保險、過戶及貸款等代書費用推估為15-20萬元等成本
    費用，總結下來每人之實際獲利約為121.6萬元（獲利平分
    ）。參以原證9之付款明細表及票據所示金額200萬元，暫以
    上訴人所主張其有出資而論，以兩造投資比例各半計，上訴
    人之代墊出資額為100萬元，則上訴人就○○街投資案應得之
    金額約221.6萬元，且上訴人自承○○街中古屋轉售後幾無獲
    利（被證6之刑事陳報狀，原審卷第126頁），而兩造於101
    年9月28日就含大○○○街投資案在內之系爭三案進行總結算，
    上訴人就系爭三案得請求之所有款項、權利自斯時已因結算
    而為確定，除此之外，上訴人就系爭三案已無其他權利得為
    主張，是系爭結算書所載大○○○街投資案盈餘分紅266萬元，
    應與實際情形相符，且結算之金額已包含上訴人所稱之出資
    。　
　④縱認上訴人有為○○街投資案墊支款項，然既均為被上訴人所
    實際出資或業經上訴人主張用以抵償其向被上訴人之借款，
    則上訴人對○○街投資案應無任何出資額或入金得請求返還。
    若上訴人主張系爭借支書之「○○街入金」係另外不同之款項
    ，理應於系爭借支書記載明確金額，可見系爭借支書之「○○
    街入金」應為系爭結算書之「98年大○○○街投資案盈餘分紅2
    66萬」，殆無疑義。
　⒊○○○堡銷售獎金係在全部銷售完畢後始進行結算，結算結果只
    有1筆銷售獎金258萬元：
　①上訴人於111年3月3日於準備程序自承：「像○○○堡就是一例
    ，就是等到全部銷售完畢才結算」等語（本院卷第107頁）
    。
　②○○○堡建案所有房屋均在99年售出，至遲於99年12月31日前已
    辦理所有權移轉登記完畢，有該建案所有房屋異動索引可稽
    。且一般交易常情，辦理所有權移轉登記即表示貸款已辦理
    完成，因此最慢會在全部過戶後即可結算銷售獎金，兩造係
    於101年9月28日就○○○堡建案之銷售獎金再次確認，斯時該
    建案銷售狀況及所有權移轉登記既早已確定，衡情本應就全
    部獎金進行一次性會算，絕無可能部分先算，部分後算。
　③上訴人於偵查案件中，曾於103年6月10日以刑事陳報狀（被
    證6）明確表示「豪○○堡工地之銷售獎金為258萬元」（原審
    卷第126頁），並僅有1筆，而無第2筆銷售獎金，且上訴人
    陳報時已離銷售完畢及101年9、10月結算時間甚久，上訴人
    仍於偵查中稱銷售獎金只有1筆258萬元，應為可採。
　④兩造就系爭三案既於101年9月28日進行結算，且結算時間距 
    ○○○堡建案全部銷售過戶完畢之時間即99年12月31日甚久，
    系爭結算書亦無記載任何保留未結算之內容，101年10月12
    日所立之系爭借支書就○○○堡銷售獎金亦無另外記載金額或
    載明有2筆銷售獎金，可見兩造均知系爭結算書之銷售獎金
    為258萬元。　
　㈢綜上，系爭借支書所扣除之○○街入金及○○○堡銷售獎金即為系
    爭結算書所載之大○○○街投資案之盈餘分紅266萬元及○○○堡
    銷售獎金258萬元。另上訴人名下3***-M2號車輛（車號詳卷
    ，下稱系爭車輛）之車款254萬元由其代墊支付，兩造間並
    無贈與關係，上訴人迄未返還，爰以該車款抵銷等語。並答
    辯聲明：⒈上訴駁回。⒉願供擔保，請准宣告免為假執行。
三、兩造不爭執事項（本院卷第108頁）　
　㈠兩造於101年9月28日簽立系爭三案之系爭結算書，內容如原
    證一所示（原審卷第5頁）；兩造於101年10月12日簽立系爭
    借支書，內容如被證一所示（原審卷第21頁）。
  ㈡上訴人另向被上訴人借款500萬元、750萬元，已於102年5月2
    7日匯款200萬元至先捷公司設於花蓮第二信用合作社帳戶，
    用以清償被上訴人。
  ㈢上訴人名下系爭車輛之車款254萬元係由被上訴人支付。
四、兩造爭執事項（本院卷第108、209頁）
　㈠上訴人主張系爭借支書之「○○街入金」係其因購買○○街中古
    屋所支出之230萬元，有無理由？
　㈡上訴人主張受有○○○堡銷售獎金共2筆，其中1筆為系爭結算書
    所載之258萬元，另1筆為285萬元，有無理由？
　㈢如上訴人之請求有理由時，被上訴人可否以支付上訴人名下
    系爭車輛之車款254萬元抵銷？　　　
五、本院之判斷
  ㈠兩造於101年9月28日簽立系爭結算書，確認上訴人就系爭三
    案總計應得3,099萬元，兩造同意於101年先捷○○工地結案時
    連同借支一併結算；兩造於101年10月12日簽立系爭借支書
    ，確認上訴人自97年9月30日起至101年4月24日止，共計借
    支1,516萬元；上訴人於101年4月25日後另向被上訴人借支5
    00萬元、750萬元，上訴人已於102年5月27日清償200萬元等
    事實，為兩造所不爭執，並有系爭結算書、系爭借支書、先
    捷公司花蓮第二信用合作社存摺影本等件在卷可稽，堪信為
    真實。
  ㈡系爭借支書所載「○○街入金」及「○○○堡銷售獎金」 ，並非
    系爭結算書所載「98年大○○○街投資案盈餘分紅266萬」及「
    ○○○堡銷售獎金258萬」： 
　　上訴人主張系爭借支書扣除之○○街入金及○○○堡銷售獎金分
    別為230萬元及285萬元，系爭借支書之結算依據為原證2（
    上訴人借還款明細表），並提出原證2及原證9、10即○○街中
    古屋不動產買賣相關資料影本為證（原審卷第6、147-155頁
    ）。被上訴人則以前詞置辯。查：
　⒈依系爭結算書之記載內容，只能證明兩造確認上訴人有○○○堡
    銷售獎金258萬元並轉投入四○○○○○耀工地，及就大○○○街投
    資案可取得盈餘分紅266萬元之事實，依其文義無從確認上
    訴人就○○○堡只有該筆銷售獎金及大○○○街投資案盈餘分紅之
    計算已扣除購屋之出資額等事實。
　⒉系爭借支書係兩造就上訴人自97年9月30日起至101年4月24日
    止，向被上訴人借支金額進行對帳結算，衡情理應檢具相關
    對帳資料據以核對計算，上訴人主張結算之依據為原證2，
    並提出原證2為證（原審卷第6頁），被上訴人否認原證2之
    形式真正，表示系爭借支書之計算細節會在111年2月10日前
    具狀陳報（本院卷第86頁），惟至言詞辯論終結前均未陳報
    。觀諸原證2載有「製表日期2012/10/12」，其上列載「借
    」、「還」之明細，並有記載：鄭s總借2,788萬元、總還1,
    272萬元，未還款金額總計1,516萬元，在借還明細表中，欄
    1記載「鄭to○○街」且備註記載「○○街」者，共有4筆，金額
    依序為20萬元、30萬元、80萬元、100萬元，日期依序為99
    年1月31日、99年2月12日、99年2月22日、99年3月10日，支
    出帳戶均記載「鄭合庫3026」，進入帳戶均記載「賣方」。
    至於欄1記載「鄭to○○○堡」且備註記載「○○○堡銷售獎金」
    者，有1筆，金額285萬元，上開5筆在欄2均記載「還」，是
    原證2關於製作日期及借支未還總額均與系爭借支書之內容
    互核相符。
　⒊依上訴人提出原證9不動產買賣契約書（原審卷第147-150頁
    ），可知買方為上訴人，總價880萬元，約定買方於99年2月
    22日支付簽約用印款100萬元、99年3月10日支付完稅款100
    萬元、99年3月26日以貸款680萬元支付，貸款額度如有不足
    ，需以現金補足，其中簽約用印款係以上訴人簽發面額20萬
    元支票（票載發票日99年2月12日）及80萬元支票（票載發
    票日99年2月22日）支付，完稅款係以上訴人簽發面額100萬
    元支票（票載發票日99年3月10日）支付，付款人均為合庫
    花蓮分行；依原證10不動產買賣契約書（原審卷第151-155
    頁），可知賣方為上訴人，總價1,430萬元，約定買方於100
    年2月17日支付簽約款100萬元、100年3月4日支付用印款200
    萬元、100年3月15日支付完稅款330萬元、100年3月22日以
    貸款800萬元支付，貸款額度如有不足，需以現金補足。是
    依原證9價款收付明細表及票據資料，可知支票付款情形與
    上開原證2關於「鄭to○○街」中金額20萬元、80萬元及100萬
    元所載內容，除其中20萬元所載日期不同外，其餘部分互核
    一致，另1筆金額30萬元所載內容，亦與上訴人主張因貸款
    不足而以30萬元補給賣方之情形相符。
　⒋系爭結算書只有兩造簽名，系爭借支書除兩造簽名外，尚有3
    名證人簽名，此觀系爭結算書及系爭借支書即明，足見兩造
    簽立系爭借支書之慎重態度，而系爭借支書載明「扣除○○街
    入金及○○○堡銷售獎金後，共計借支1516萬元」，則兩造於
    對帳結算借支款時，衡情應係依兩造均認可之對帳資料，經
    兩造詳實檢視、核對，以確認上訴人向被上訴人借款、還款
    之內容及金額，據此計算出兩造均無異議之上訴人借支未還
    總額，故對於上訴人主張扣除之款項，被上訴人為確保自身
    權益，自應更加謹慎以對，當無輕率任令上訴人隨意列帳扣
    除，方符事理。原證2就上開230萬元載明係自上訴人合庫帳
    戶支付，且係付給○○街中古屋賣方之意旨，上訴人以之還債
    而自借支款中扣除該230萬元及○○○堡銷售獎金285萬元，已
    如上述。倘兩造於計算○○街及○○街投資盈餘分紅時，已將上
    訴人上開出資購買○○街中古屋之款項列入計算，且上訴人就
    ○○○堡銷售獎金只有258萬元1筆，
　　則在距系爭結算書僅2周且系爭借支書業已清楚載明「扣除○
    ○街入金及○○○堡銷售獎金」，「○○街入金」文義並與上訴人
    所為「投入資金購買○○街中古屋」之主張相符之情形下，被
    上訴人豈會任令上訴人就購買○○街中古屋之相同款項再用以
    扣抵借支款項，而同意簽署系爭借支書？又系爭借支書所載
    扣除之內容，就「○○○堡銷售獎金」之用語固與系爭結算書
    相同，但未載明數額，就○○街部分，「入金」之用語、文義
    與系爭結算書之「盈餘分紅」明顯不同，且入金標的僅限於
    ○○街，亦與系爭結算書之盈餘分紅標的兼含○○街及○○街有別
    。況被上訴人就其主張○○街中古屋盈餘分紅時所扣除之買賣
    仲介費、裝修費、貸款利息、火災地震險、代書費用等款項
    之資料及已將上訴人購買○○街中古屋之款項列入計算之事實
    ，未能舉證以實，雖否認原證2之真正，卻未能說明系爭借
    支書之結算情形，亦未提供借支及○○○堡銷售獎金之計算資
    料，反觀上訴人之主張與其提供之原證2、9互參，除因原證
    2製作日期與購買○○街中古屋而支付價金時日已相隔2年餘，
    除有部分日期不盡一致外，其餘日期、金額均相符，且「入
    金」解為投入資金，亦合於常情。
　⒌上訴人於本院陳稱：銷售獎金不是1戶1戶的結算，有時候我
    會留做公司之資金，不會每筆請領，像○○○堡就是一例，就
    是等到全部銷售完畢才結算。…○○○堡因為當時是有成交部分
    先結算，然後再就後來成交之部分再結算，所以有1筆是列
    在被證1（即系爭借支書）扣除，1筆就列在原證1（即系爭
    結算書）等語（本院卷第107頁）。且○○○堡建案共20戶，此
    為兩造所不爭，被上訴人就上訴人所為每戶售價約1,000萬
    元，上訴人之銷售獎金係以3%計算之主張，亦未爭執，是上
    訴人主張銷售獎金不只258萬元，尚稱合理。
　⒍觀諸被上訴人提出之被證6（原審卷第125-126頁），其上記
    載「⑴99年間，告訴人（即上訴人）購買○○街中古屋，裝潢
    後轉售獲利5、6百萬元。⑵99年間，被告（即被上訴人）購
    買○○街中古屋，裝潢後轉售獲利幾無獲利。四、依告證十五
    ，被告所親筆寫的計算表可知有本金1180萬元，○○○堡分紅1
    008萬（即3700/11＝336；336＊3＝1008，之所以3700萬除以11
    ，是因為當時被告稱他是公司的負責人，而告訴人可以拿另
    外賣屋的銷售獎金，所以他要多分1份）；四維建案之分紅3
    00萬元、裝潢87萬元以及銷售獎金258萬元（實際為2,583,9
    00元）等都很清楚寫在該計算表上」等內容，其內容與系爭
    結算書之部分內容一致，且被上訴人未提出○○○堡銷售獎金
    之計算資料，被上訴人執此認上訴人陳稱僅有1筆○○○堡銷售
    獎金258萬元，自無可採。
　⒎上訴人就上開抵債之230萬元中，關於99年3月10日之100萬元
    係由被上訴人設立之先足公司匯至上訴人合庫帳戶，再由上
    訴人付給賣方之事實，固不爭執，惟依原證2記載可知，該1
    00萬元之欄1記載「四維to鄭」、備註空白、欄2則記載「借
    」，是該100萬元已列為上訴人向被上訴人之借款。且原證2
    就上開230萬元均載明係自上訴人合庫帳戶支付，且係付給○
    ○街中古屋賣方之意旨，已如上述。從而上訴人主張因購買○
    ○街中古屋而支出230萬元，足堪信實。
  ⒏基上，上訴人主張系爭借支書扣除之「○○街入金」及「豪○○
    堡銷售獎金」，係其出資購買○○街中古屋支付之230萬元，
    及另1筆○○○堡銷售獎金285萬元，而非系爭結算書所載之「9
    8年大○○○街投資案盈餘分紅266萬」及「豪○○堡銷售獎金258
    萬」，堪信為真實。被上訴人所辯，並不足採。
　㈢綜上，上訴人依系爭結算書等契約關係，請求被上訴人給付5
    33萬元（計算式：3,099萬元－1,516萬元－500萬元－750萬元＋
    200萬元＝533萬元），核屬有據。
　㈣被上訴人主張以其支付之系爭車輛車款254萬元抵銷，並無理
    由：
　　按二人互負債務，而其給付種類相同，並均屆清償期者，各
    得以其債務，與他方之債務，互為抵銷。但依債之性質不能
    抵銷或依當事人之特約不得抵銷者，不在此限，民法第334
    條第1項定有明文。次按債務之抵銷，以雙方當事人互負債
    務為必須具備之要件，若一方並未對他方負有債務，則根本
    上即無抵銷之可言（最高法院101年度台上字第1997號判決
    意旨可資參照）。被上訴人主張系爭車輛由上訴人擁有並使
    用至今，車款由其代付，上訴人未返還，其對上訴人有代付
    款返還請求權，是類似借貸之法律關係，而以系爭車輛之車
    款抵銷，惟上訴人否認要求被上訴人代付系爭車輛之車款，
    辯稱系爭車輛是被上訴人所贈與，此有其與王曉曼及王曉曼
    與被上訴人間之對話內容可證，並提出該譯文為證（原審卷
    第26-27頁）。查系爭車輛車款由被上訴人支付，固為兩造
    所不爭，被上訴人主張對上訴人有代付款返還請求權，是類
    似借貸之法律關係，此為上訴人所否認，而被上訴人未能舉
    證以實其說，難認上訴人對被上訴人負有返還系爭車輛車款
    之義務，依前開說明，被上訴人主張以其支付之系爭車輛車
    款254萬元為抵銷，並無理由。
　㈤按給付無確定期限者，債務人於債權人得請求給付時，經其
    催告而未為給付，自受催告時起，負遲延責任。其經債權人
    起訴而送達訴狀，或依督促程序送達支付命令，或為其他相
    類之行為者，與催告有同一之效力；遲延之債務，以支付金
    錢為標的者，債權人得請求依法定利率計算之遲延利息。應
    付利息之債務，其利率未經約定，亦無法律可據者，週年利
    率為百分之五。民法第229條第2項、第233條第1項前段、第
    203條分別定有明文。又當事人聲請調解而不成立，如聲請
    人於調解不成立證明書送達後10日之不變期間內起訴者，視
    為自聲請調解時，已經起訴；其於送達前起訴者，亦同，民
    事訴訟法第419條第3項亦有明文。查系爭結算書載明雙方同
    意於101年先捷○○工地結案時連同借支部分一併結算，是在
    結算前無法確定給付額，而兩造均不爭執先捷○○工地結案後
    並未結算（本院卷第209頁），且上訴人請求被上訴人給付
    結算款等事件曾向原審聲請調解，108年1月9日調解不成立
    ，上訴人於108年1月15日向原審起訴，依上開說明，視為自
    聲請調解時已經起訴，與催告有同一效力，惟上訴人只提出
    上開調解不成立證明書（原審卷第10頁），是上訴人請求被
    上訴人自108年1月9日起至清償日止，按年息5%計算之遲延
    利息，洵屬有據，應予准許，逾此部分之利息請求則乏依據
    ，應予駁回。
六、綜上所述，上訴人依兩造簽立之系爭結算書等契約關係，請
    求被上訴人給付533萬元，及自108年1月9日起至清償日止，
    按年息5%計算之法定遲延利息，為有理由，應予准許，逾此
    部分請求，則無理由，不應准許。原審就上開應准許部分，
    為上訴人敗訴判決，自有未洽，上訴意旨指摘原判決此部分
    不當，求予廢棄改判，為有理由，爰由本院廢棄改判如主文
    第2項所示，及酌定擔保為准免假執行之宣告。上開不應准
    許部分，原審為上訴人敗訴判決，並無不合。上訴意旨指摘
    原判決此部分不當，求予廢棄改判，為無理由，應予駁回。
    按各當事人一部勝訴、一部敗訴者，其訴訟費用，由法院酌
    量情形，命兩造以比例分擔或命一造負擔，或命兩造各自負
    擔其支出之訴訟費用，民事訴訟法第79條定有明文。本院審
    酌上訴人雖為一部勝訴、一部敗訴，然敗訴部分僅為部分之
    遲延利息請求，故本院認訴訟費用仍以命被上訴人一造負擔
    為適當，併此敘明。　　
七、本件事證已臻明確，兩造其餘攻擊防禦方法及提出之證據，
    經本院斟酌後，認與判決結論均無影響，爰不逐一論述，併
    此敘明。
八、據上論結，本件上訴為一部有理由、一部無理由，依民事訴
    訟法第450條、第449條第1項、第79條，判決如主文。　
中　　華　　民　　國　　111 　年　　7 　　月　　8 　　日
                  民事庭審判長法　官  林慧英
                              法　官  李水源
                              法　官  謝昀璉
以上正本係照原本作成。
如不服本判決，應於收受送達後20日內向本院提出上訴書狀，其
未表明上訴理由者，應於提出上訴後20日內向本院補提理由書狀
（均須按他造當事人之人數附繕本）。上訴時應提出委任律師或
具有律師資格之人之委任狀；委任有律師資格者，另應附具律師
資格證書及釋明委任人與受任人有民事訴訟法第466條之1第l項
但書或第2項（詳附註）所定關係之釋明文書影本。如委任律師
提起上訴者，應一併繳納上訴審裁判費。
中　　華　　民　　國　　111 　年　　7 　　月　　8 　　日
                              書記官  徐文彬
附  註：
民事訴訟法第466條之1（第1項、第2項）：
對於第二審判決上訴，上訴人應委任律師為訴訟代理人。但上訴
人或其法定代理人具有律師資格者，不在此限。
上訴人之配偶、三親等內之血親、二親等內之姻親，或上訴人為
法人、中央或地方機關時，其所屬專任人員具有律師資格並經法
院認為適當者，亦得為第三審訴訟代理人。